【裁判字號】    98,交上易,1
【裁判日期】    980527
【裁判案由】    過失傷害
【裁判全文】
福建高等法院金門分院刑事判決         98年度交上易字第1號
上  訴  人  福建金門地方法院檢察署檢察官
被      告  丙○○
上列上訴人因過失傷害案件，不服福建金門地方法院97年度交易
字第9號，中華民國97年12月30日第一審判決（起訴案號：福建
金門地方法院檢察署97年度調偵字第36號），提起上訴，本院判
決如下：
    主  文
原判決撤銷。
丙○○犯過失傷害罪，處拘役伍拾日，如易科罰金以新臺幣壹仟
元折算壹日。
    事  實
一、丙○○於民國97年3月3日晚間6時許，駕駛車牌號碼6F─792
    2號自用小客車，由金門縣金城鎮金城車站沿民權路往金寧
    方向欲前往國立金門技術學院，嗣於同（3）日晚間6時25
    分許（起訴書誤載為6時30分），迨抵達金城鎮○○○路救
    國團前欲左轉環島西路之無號誌亦無速限標誌之交岔路口欲
    前往金門技術學院時（按該路段依道路交通安全規則第93條
    第1項，無速限標誌者，行車時速不得超過50公里），本應
    注意汽車行駛至交岔路口時，轉彎車應讓直行車先行，而當
    時為晴天有路燈照明之夜晚，該路段為乾燥、平坦無缺陷或
    障礙物之柏油路面，其意識清楚，所駕駛之車輛機件正常，
    並無不能注意之情事，詎竟疏未暫停讓直行車先行，亦未採
    取必要之安全措施即貿然左轉欲往國立金門技術學院行駛，
    適有甲○○駕駛車牌號碼PZX─259號重型機車附載余武雄自
    丙○○之對向駛來，因甲○○未注意車前狀況，亦疏未減速
    慢行，作隨時停車之準備，即以高於當地路段速限50公里之
    速度急速行駛至上開交岔路，致其機車前方撞擊丙○○正左
    轉中之上開自用小客車右前方車身而倒地，甲○○因而受有
    左側股骨骨折、左側下頜骨骨折、右側腕部骨折、腦部挫傷
    等普通傷害（附載之余武雄鼻梁斷裂受傷，未據告訴）。丙
    ○○於車禍肇事發生後，犯罪未被有偵查犯罪權限之公務員
    發覺前，於同（3）日晚間6時28分許即以其0000000000號行
    動電話撥打119勤務指揮中心報案，告知其在環島北路救國
    團前路口發生車禍，請求派員處理，自首犯罪；隨後留在現
    場等候前來處理車禍之警員，接受裁判；並將車禍受傷骨折
    之甲○○送醫急救。
二、案經甲○○訴由金門縣警察局報請福建金門地方法院檢察署
    檢察官偵查起訴。
    理  由
一、訊據丙○○固供承其本人於97年3月3日晚間6時許，有駕駛
    前開車牌號碼6F─7922號自用小客車，由金門縣金城鎮金城
    車站沿民權路往國立金門技術學院方向行駛，嗣於同（3）
    日晚間6時25分許（起訴書誤載為6時30分），行經金城鎮○
    ○○路救國團前欲左轉環島西路之無號誌之交岔路口時而與
    自對向駛來，由甲○○所駕駛之車牌號碼PZ X─259號機車
    發生碰撞，引起車禍等情，惟辯稱：1、其本人當時有打方
    向燈，並非貿然左轉行駛，當時其本人有確認不會發生事故
    ，才左轉過去，並不知道對方為什麼撞上來云云。2、車禍
    肇事當時，其本人已經轉入，是直行車，鑑定報告判定其本
    人當時轉彎沒有讓直行車，是錯誤的。3、原審量刑適當，
    檢察官上訴並無理由。
二、經查：
（一）、本件車禍發生地點係在金門縣金城鎮○○○路救國團前
        與環島西路口之交岔路口處，此有道路交通事故現場圖
        1紙與車禍現場照片位置等在卷可證（金門縣警察局刑
        案偵查卷宗第15頁、27頁、28頁），並據被告丙○○於
        本院準備程序時供認在卷（本院卷第18頁、19頁、60頁
        ）。而被告丙○○當時係駕駛上開車牌號碼6F─7922號
        自用小客車，由金門縣金城鎮金城車站沿民權路往金寧
        方向行駛，迨抵達環島北路救國團前左轉環島西路欲前
        往金門技術學院；告訴人甲○○則係駕駛前開車牌號碼
        PZX─259號機車由金寧鄉往金城鎮方向，途經環島北路
        時碰撞及被告丙○○之自小客車的右前輪等情，亦據被
        告丙○○於本院準備程序時供承明確（本院卷第19頁）
        。且被告於97年12月23日在原審審理時亦供稱：「（問
        ：就本案你是否承認自己有過失？）我承認。」等語明
        確在卷（原審卷第29頁）。
（二）、按道路交通安全規則第93條第1項規定，行車速度，依
        速限標誌或標線之規定，無速限標誌或標線者，行車時
        速不得超過50公里。上開環島西路二段埔後往青年活動
        中心路段及民權路縣政府往青年活動中心路段，經金門
        縣警察局派員實地檢視該路段均未設置速限標誌牌，故
        依上開道路交通安全規則第93條第1項規定，該路段速
        限為50公里等情，此有金門縣警察局98年3月20日金警
        交字第0980004211號函1紙在卷可稽（本院卷第49頁）
        。由此可見前開金城鎮○○○路救國團前與環島西路口
        之交岔路口路段之時速限制為50公里甚明。
（三）、按「行經無號誌之交岔路口，均應減速慢行，作隨時停
        車之準備。」、「汽車行駛時，駕駛人應注意車前狀況
        及兩車併行之間隔，並隨時採取必要之安全措施。」、
        「汽車行駛至交岔路口，轉彎車應讓直行車先行。」，
        道路交通安全規則第93條第1項第2款、第94 條第3項、
        第102條第1項第7款分別定有明文。本件被告丙○○駕
        駛上開自小客車自應遵守上揭規定，以確保行車安全；
        又本案發生時，係晴天有夜間照明之夜晚，上開車禍發
        生路段為視線良好之乾燥平坦、無缺陷、無障礙物之柏
        油路面，此據道路交通事故調查報告表（一）記載明確
        （金門縣警察局刑案偵查卷宗第16頁），被告亦未抗辯
        爭執其於駕車中有意識喪失或車輛故障等情狀，可見被
        告於駕車時即無不能注意之情形；又被告於97年12月23
        日在原審審理時供稱，其本人見告訴人甲○○之機車高
        速自對向車道駛來，且無煞車減速之意思，因距離尚有
        三、四十公尺，故認為可以即時轉彎等語在卷（原審卷
        第27頁）。參照告訴人甲○○於警詢中供稱：「我發現
        狀況時，她的車已經在我前面，來不及就撞上了」等語
        （金門縣警察局刑案偵查卷宗第9頁）；又證人余武雄
        於偵查中證稱: 「 (甲○○在肇事當時騎車車速多少？
        )我沒有注意，大約時似5、60公里」、「... 告訴人也
        沒有煞車」、「...，該汽車準備要左轉，我看到汽車
        有先停下來，我認為該汽車要讓我們機車先過，於是我
        們機車就往前進，但是被告的汽車也突然左轉過來，於
        是我們騎乘的機摩托車就跟被告的汽車相撞」等語（金
        門地方法院檢察署97年度調偵字第36號偵查卷第10頁、
        11頁）；案發時在場目擊證人陳一懷則於偵查中證稱：
        「...，我當時看到汽車已轉彎在警卷第27頁第2張照片
        所示汽車停放位置的前方，當時一部銀色的機車速度很
        快直接就撞上汽車。... 機車車速約有80公里，我當時
        人就在救國團對面的嘉揚快遞的外面。」；另一在場目
        擊證人蔡漢卿於偵查中亦證稱：「（問：被害人當時騎
        車車速為多少？）大約是75-80公里，機車沒有減速，
        我只有看到機車，沒有看到汽車」，「當天陳一懷到嘉
        揚快遞來找我，我與陳一懷兩人都在嘉揚快遞的路邊，
        我當時看到機車車速很快，、、、，我當時所站的位置
        是看得到救國團的方向也看得到機車騎過去的車速很快
        ，陳一懷當時站在我的右方，陳一懷可以看得到車禍肇
        事的位置。」各等語在卷（同上97年度調偵字第36號偵
        查卷第25 頁、26頁、27頁）。由上開證人等人之證述
        可知，可見被告丙○○於駕駛其前揭自小客車行經金城
        鎮○○○路救國團前欲左轉環島西路之無號誌之交岔路
        口欲前往金門技術學院時，顯然未注意汽車行駛至交岔
        路口時，作隨時停車之準備，其轉彎車應讓直行車先行
        之規定。另參照車禍現場告訴人甲○○所騎乘之前開車
        牌號碼PZX─259號機車車頭撞擊嚴重毀損，此有該機車
        撞擊之照片在卷可證（金門縣警察局刑案偵查卷宗第27
        頁、29頁）。可見告訴人甲○○所騎乘之上揭機車於到
        達上述車禍肇事路段時，車速顯然極為快速，並未注意
        車前狀況，且超過上開肇事車禍路段之速限時速限制50
        公里甚明。故前開證人余武雄上開證稱告訴人甲○○之
        車速大約5、60公里云云，顯然與告訴人甲○○前揭機
        車車頭嚴重撞毀之時情不符，自不足採，併予敘明。
（四）、本件車禍經送鑑定結果，認為被告丙○○駕駛車牌號碼
        6F─7922號自小客車，轉彎車未讓直行車先行為肇事主
        因；告訴人甲○○騎乘車牌號碼PZX─259號重型機車，
        行經無號誌之交岔路口，未減速慢行，作隨時停車之準
        備，為肇事次因，此有福建省金門縣車輛行車事故鑑定
        委員會97年5月15日，（97）鑑字第074號函附（97）鑑
        字第74號鑑定意見書（影本）各1紙在卷可資佐證（同
        上金門縣警察局刑案偵查卷宗第17頁至第19頁；福建金
        門地方法院檢察署97年度偵字第314號偵查卷第20頁至
        第22頁）；本院為求慎重，再將上開被告車禍肇事原因
        送請覆議結果，亦同意原鑑定結果，復有福建省金門縣
        車輛行車事故覆議鑑定委員會98年4月23日（98）覆鑑
        字第9808號函及附鑑定覆議意見書各1紙在卷可稽（本
        院卷第62頁至第64頁）。是由上開鑑定與覆議結果可知
        ，被告丙○○駕駛上開自小客車行經金城鎮○○○路救
        國團前欲左轉環島西路之無號誌之交岔路口欲前往金門
        技術學院時，其轉彎車顯然未暫停讓直行車先行，亦未
        能做隨時停車之準備，即貿然左轉致發生本件車禍至明
        ，可見被告丙○○於本件車禍之發生確有過失甚明。故
        被告辯稱其本人並非貿然左轉行駛，當時其本人已經轉
        入，是直行車；鑑定報告判定其本人當時係轉彎車，未
        讓直行車是錯誤的云云，自不足採。又告訴人甲○○因
        被告丙○○前開過失行為致受有左側股骨骨折、左側下
        頜骨骨折、右側腕部骨折、腦部挫傷等傷害一節，復有
        國防醫學院三軍總醫院附設民眾診療服務處北市衛醫第
        0501號0514號診斷證明書、國防醫學院三軍總醫院附設
        民眾診療服務處97年3月12日北市衛醫第0000000000號
        、97年6月3日北市衛醫第00000000 00號診斷證明書（
        影本）與行政院衛生署金門醫院97年3月3日（97）1154
        號診斷證明書等各在卷可證（金門縣警察局刑案偵查卷
        宗第20頁、97年度偵字第314號偵查卷宗第24頁、第25
        頁、23頁），由上可證，被告丙○○之前開過失行為與
        告訴人甲○○所受之前述傷害間，顯然有相當因果關係
        甚明。此外並有道路交通事故現場圖、道路交通事故調
        查報告表（一）、（二）各1紙與車禍現場照片12張等
        各在卷可稽（金門縣警察局刑案偵查卷宗第15頁至第16
        頁背面、第27頁至第32頁）。本件事證明確，被告過失
        犯行應堪認定。又本件車禍經鑑定與覆議結果，雖亦認
        告訴人甲○○騎乘車牌號碼PZX─259號重型機車，行經
        無號誌之交岔路口，未減速慢行，作隨時停車之準備，
        為肇事次因，仍不得據此解免被告之過失責任，併予敘
        明。
三、核被告丙○○所為，係犯刑法第284條第1項前段之過失傷害
    罪。查被告丙○○於本件車禍肇事發生後，隨即於當（3）
    日晚間6時28分許即以其0000000000號行動電話撥打119勤務
    指揮中心報案，告知其在環島北路救國團前路口發生車禍，
    請求派員處理；隨後留在現場等候前來處理車禍之警員，嗣
    於警員到達現場後，並將車禍受傷之告訴人甲○○送醫急救
    等情，此有本院依職權函查之金門縣警察局98年3 月18日金
    警勤字第0980004 192號函及其附件〈金門縣警察局金城警
    察所第P097032VAF0 7KL9號受理各類案件紀錄表1張（均影
    本）在卷可證（本院卷第33頁至第34頁）；是被告於其車禍
    發生後，犯罪未被有偵查犯罪權限之公務員發覺前，即自行
    以行動電話向119勤務指揮中心報案，請求派員處理，隨後
    留在現場，接受裁判，並將告訴人送醫急救等情，自屬合乎
    自首之要件，故被告自得依刑法第62條前段之規定，減輕其
    刑。
四、檢察官循告訴人之聲請，提起上訴略以：被告丙○○於車禍
    肇事後，迄今仍未與告訴人達成民事和解；且告訴人因下頷
    骨髓發炎，再度住院開刀清除腐骨，痛苦難當；又告訴人尚
    未成家立業，因本件車禍破相，影響深遠。原審僅判處被告
    有期徒刑2月，緩刑2年，量刑顯然過輕等語。經查：
（一）、本件於偵查中，檢察官曾將本案關於民事賠償部分，送
        請金門縣金城鎮公所調解委員會調解，惟因對造即告訴
        人要求賠償新台幣（以下同）四百萬元，而聲請人即被
        告則僅同意賠償十萬元，因雙方對於賠償金額不一致，
        致調解不成立，此有金門縣金城鎮調解委員會調解筆錄
        影本在卷可證（97年度調偵字第36號偵查卷第2頁）。
        再者，告訴代理人乙○○於原審審理時亦供稱：關於民
        事賠償部分，告訴人已另行提起損害賠償訴訟等語在卷
        （原審卷第28頁、29頁）；復於本院準備程序時供稱：
        原有與被告欲和解，但雙方無法達成共識；已另對被告
        提起民事訴訟，現由福建金門地方法院審理中，尚未判
        決等語（本院卷第19頁）。而告訴人對於被告所提起之
        民事損害賠償訴訟，現由上開福建金門地方法院分案為
        98年度訴字第1號，仍在準備程序中，亦有本院公務電
        話紀錄1紙在卷可證（本院卷第81頁）。被告於本院審
        理時亦供稱，其本人願意與告訴人和解，惟告訴人所要
        求之金額太高等語在卷。且原審判決時亦有審酌被告有
        意與告訴人和解，然因雙方對於和解金額差距過大而無
        法達成等一切情狀，資為量刑之依據。由此可知，被告
        係有意願要與告訴人和解，只是因雙方對於賠償金額意
        見不一致，致無法達成民事和解，並非被告不願意與告
        訴人和解。何況，關於民事損害賠償部分，告訴人業已
        另行提起民事訴訟，尚待福建金門地方法院審理判決，
        故關於被告究應賠償被告金額若干？自應由法院民事庭
        審酌決定。檢察官依告訴人之聲請提起上訴以：被告丙
        ○○於車禍肇事後，迄今仍未與告訴人達成民事和解云
        云，自非上訴之具體理由。
（二）、檢察官雖以：告訴人因下頷骨髓發炎，再度住院開刀清
        除腐骨，痛苦難當；又告訴人尚未成家立業，因本件車
        禍破相，影響深遠等情提起上訴等語。惟查原審於判決
        時，業已審酌告訴人受有如事實欄第一段所述之傷害情
        形，並審酌被害人受傷後之感受等情，以為量刑之依據
        。從而檢察官上開部分之上訴，實難認為有理由。
（三）、按刑之裁量，乃事實審法院之職權，本件原審於判決時
        業已審酌被告之犯罪動機、過失程度，有無與告訴人達
        成民事和解，被告犯後於原審法院審理終結前終能悔悟
        ，承認其自己對於本件車禍之發生具有過失等犯後態度
        等一切情狀，對於被告予以量刑，故檢察官上訴指稱原
        審判決對於被告量刑過輕云云，亦難認為有理由。
（四）、綜上各點所述，檢察官提起本件上訴，經核並無理由。
五、原審以被告過失行為事證明確，對於被告予以論罪科刑，固
    非無見。惟查：
（一）、本件被告確有前開自首之行為，已如上述。原判決於事
        實欄未敘明被告有自首之事實，理由欄亦未依自首之規
        定對於被告依刑法第62條前段之規定，減輕其刑，其認
        事用法尚有未洽。
（二）、本件被告確有過失行為，此為原審暨本院所認定；且告
        訴人甲○○受有如事實欄第一段所述之傷害，亦如前述
        。惟被告之過失行為與告訴人甲○○之受傷間，顯然有
        相當因果關係，已如上述。原判決雖論被告係犯過失傷
        害罪，然理由欄未就被告之過失行為與告訴人甲○○之
        受傷害間，就彼此間之相當因果關係予以論述說明，其
        理由顯有未備。
六、本件檢察官以原審判決過輕，提起上訴，雖無理由。然原判
    決既有上開不當與違誤之處，顯屬無可維持，自應由本院將
    原判決撤銷，另為適法之判決。爰審酌被告疏未暫停讓直行
    車先行，復未採取避讓措施，即貿然左轉引起本件車禍，為
    肇事主因；致告訴人受有如事實欄第一段所示之傷害情形，
    告訴人於本件車禍之發生與有過失；且被告雖有意與告訴人
    和解，然因雙方對於和解金額差距過大而無法達成等一切情
    狀，改判處如主文第2項所示之刑為拘役50日，並諭知易科
    罰金之折算標準，以示懲儆。
據上論斷，應依刑事訴訟法第369條第1項前段、第364條、第299
條第1項前段，刑法第284條第1項前段、第62條前段、第41條第
1項前段、刑法施行法第1條之1第1項、第2項前段，判決如主。
本案經檢察官張益昌到庭執行職務。
中    華    民    國    98    年    5     月    27    日
                刑事庭    審判長法  官  沈宜生
                                法  官  陳容正
                                法  官  陳坤地
上正本證明與原本無異。
不得上訴。
                                書記官  黃月瞳
中    華    民    國    98    年    6    月      2    日
附錄：本案論罪科刑法條全文
中華民國刑法第284條（過失傷害罪）
因過失傷害人者，處6月以下有期徒刑、拘役或5百元以下罰金，
致重傷者，處1年以下有期徒刑、拘役或5百元以下罰金。
從事業務之人，因業務上之過失傷害人者，處1年以下有期徒刑
、拘役或1 千元以下罰金，致重傷者，處 3 年以下有期徒刑、
拘役或2千元以下罰金。


司法院資訊處製作；財團法人民間司法改革基金會備份。
